【裁判字號】    90,交抗,8
【裁判日期】    900130
【裁判案由】    違反道路交通管理處罰條例
【裁判全文】
台灣高等法院交通法庭裁定                              九十年度交抗字第八號
    抗  告  人
    即受處分人   甲  ○  ○
右抗告人因違反交通管理處罰條例案件，不服台灣士林地方法院交通法庭中華民國八
十九年十一月二十九日裁定（八十九年度交聲字第三七八號），提起抗告，本院裁定
如左：
    主  文
抗告駁回。
    理  由
一、原裁定意旨略以：
  (一)按汽車之燈光、雨刮、喇叭、照後鏡、排氣管、消音器或其他設備不全，或擅自
    增、減、變更原有規格之設備者，處汽車所有人新臺幣九百元以上一千八百元以
    下罰鍰，此於道路交通管理處罰條例第十六條第一項第二款定有明文。
  (二)本件聲明異議意旨略以：本件舉發違規日期係於民國八十七年三月十六日，距今
    已逾二年，以致受處分人即異議人甲○○對案發過程記憶模糊，而受處分人所有
    受舉發車輛迄今車齡已逾八年，經常故障維修，很少騎乘，但原裝配件齊全，該
    車左、右照後鏡自購車以來從未缺損，迄八十九年年初遭人推倒，始發生右照後
    鏡折斷之情事，左側照後鏡則完好如初，是裁決書指該車「未裝照後鏡」，舉發
    時間恐有違誤之處，且該車既僅缺損一照後鏡，自應折半處分。再者，受處分人
    並未接獲違規通知單，是以無從於八十七年三月三十日前到案；另裁決書除裁處
    罰鍰外，另加重吊扣車輛牌照及行照之處罰，已嚴重影響民眾之權益，均有違失
    云云。
  (三)經查：受處分人甲○○於八十七年三月十六日下午六時五分許，在臺北市○○○
    路與民族東路口，經舉發單位即臺北市政府警察局中山分局圓山派出所警員蘇逸
    亮當場舉發受處人所有車牌號碼ＣＡＡ─九００號重型機車「拆除後視鏡」之事
    實，有臺北市政府警察局舉發違反道路交通管理事件通知單影本一紙附卷可稽。
    且經將前開通知單當庭提示予受處分人後，受處分人亦自承：該通知單上「收受
    通知聯者簽章」欄內「甲○○」之簽名確為伊所親為等語明確，則受處分人具狀
    稱：並未曾收受本案違規通知單云云，純屬虛言。再查：受處分人先則具狀異議
    稱：伊所有前開重型機車自購入迄八十年初前，左、右照後鏡俱屬完好云云，有
    受處分人八十九年七月二十七日書具之聲明異議狀影本乙紙存卷可憑，然於本院
    調查時復改稱：伊於八十七年三月十六日下午五時許至臺北市○○○路巷道內取
    車時，發現該車已無法發動，且右照後鏡被折斷，伊牽車行經臺北市○○○路及
    民族東路口時，即遭警員開單舉發云云，前後亦有反覆，亦難憑採。況受處分人
    於本院調查時當庭提出之受舉發機車於八十九年間所拍攝之照片確顯示：該機車
    確未裝置右照後鏡之事實，有機車照片五幀存卷可據，更足徵該機車於本案受舉
    發之時，確有未裝設照後鏡之設備不全之違失之處，應無可疑，受處分人以其機
    車照後鏡僅缺損其一，應折半裁罰云云，實乏所據。則原處分機關據以援引上開
    規定，裁處受處分人罰鍰新臺幣一千八百元，並無不當。至於受處分人如不繳納
    罰鍰時，是否易處吊扣汽車牌照，因受處分人已就原處分機關之裁決聲明異議，
    自應依道路交通管理處罰條例第六十五條之規定處理。本件異議為無理由，應予
    駁回等語。
二、抗告意旨略稱：抗告人於八十九年八月二十二日始接獲台北市中山警察分局書函
    稱：違規舉發事件確經抗告人簽名在案等語，惟該書函未附該舉發單影本，致抗
    告人半信半疑，於查詢歷年記事簿，發現確有其事，惟記事簿上註記非騎乘時違
    規遭警告發，而是抗告人徒步用雙手推車前行時，遭警用手勢招往開罰單，且抗
    告人所簽名之單據均由員警攜帶離去，並未留給抗告人。另依道路交通管理處罰
    條例第三條第一項第八款規定：「車輛指在道路上以原動力行駛之汽車（包括機
    器腳踏車），或以人力、獸力行駛之車輛。」抗告人係以徒步用手推行尋覓修車
    店，並不構成第十六條第一項第二款之違規行為云云。
三、本院經查：抗告人雖稱其係推車送修時遭警查獲，與道路交通管理處罰條例第三
    條第一項第八款所規定「行駛」之情形有間云云。惟查道路交通管理處罰條例第
    三條第一項第八款乃係對該條例所謂「車輛」一詞所為之立法解釋，非謂必須以
    原動力「行駛中」之汽車，始有該條例之適用，而汽車所有人只須有該條例第十
    六條第一項第二款所規定之汽車燈光、雨刮、喇叭、照後鏡、排氣管或其他設備
    不全，或擅自增、減、變更原有規格之設備，或損壞不予修復者，即應予處罰。
    本件抗告人所有重型機車於舉發當時未備後視鏡一事，既為抗告人所不爭執，並
    有記載違規事實為「拆除後視鏡」之台北市政府警察局舉發違反道路交通管理事
    件通知單在卷（見原審卷第十三頁）可稽，原審法院因認該機車於受舉發時，確
  有未裝設後視鏡之設備不全之違失，而裁定駁回抗告人異議之聲明，經核並無不
    合。抗告人雖辯稱其所簽名之通知單均由警方攜帶離去，且受舉發當時系爭機車
    確因故障而由抗告人推車送修云云，並提出自己之記事簿影本為憑。惟抗告人既
    已於前述記載違規事實為「拆除後視鏡」之違規通知單上「收受通知聯者簽章」
    欄內簽名，足認其確有收受該通知單無訛，而所提出之記事簿影本，係抗告人所
    自行記載，是否屬實，非無疑義，尚難僅據該記事簿影本而為抗告人有利之證明
    ，況抗告人係「騎乘」機車未依規定裝置後視鏡，為執勤員警攔檢舉發，此有台
    北市政府警察局中山分局八十九年八月十七日北市警中分交字第八九六０四五０
    ０號書函在卷（見原審卷第九頁）為證，抗告人所辯已與事實不符，況抗告人於
    受舉發當時，既未為此抗辯，其於被裁罰後，始以此為辯，亦難採信。是抗告人
    之抗告為無理由，應予駁回。
四、據上論結，應依道路交通案件處理辦法第二十六條，刑事訴訟法第四百十二條，
    裁定如主文。
中      華      民      國    九十      年      一      月     三十     日
                              台灣高等法院交通法庭
                      審判長法  官  蔡  永  昌
                                        法  官  許  宗  和
                                        法  官  徐  昌  錦
右正本證明與原本無異。
不得再抗告。
                                        書記官  吳  金  來
中      華      民      國    九十      年      一      月    三十一    日


司法院資訊處製作；財團法人民間司法改革基金會備份。
